【裁判字號】    94,上訴,3664
【裁判日期】    950613
【裁判案由】    偽造文書
【裁判全文】
臺灣高等法院刑事判決                94年度上訴字第3664號
上   訴   人即     丑○○
自訴人（反訴被告）
                   丙○○
上五人之共同代理人
及反訴被告共同選任
辯護人             蘇千祿律師
上   訴   人即     辛○○
被告（反訴人）
上六人之共同選任辯護人
及反訴共同代理人   莊柏林律師
上   訴   人即     甲○○
反訴人（藍沂田承受訴訟人）
反   訴   人       子○○
（乙○○承受訴訟人）
反訴共同代理人      莊柏林律師
上列上訴人等因偽造文書案件，不服台灣台北地方法院，93年度
自字第304號，中華民國94年10月3日第一審判決，上訴人等各自
就自訴及反訴部分，提起上訴，本院判決如下：
    主  文
原判決關於乙○○被訴偽造文書部分撤銷。
乙○○自訴不受理。
其他上訴均駁回。
    理  由
壹、自訴部分：
一、自訴意旨略以：被告辛○○、己○○、壬○○、庚○○、戊○○、乙○○、藍沂田、藍榮遜、藍罔市等9人（其中藍榮
    遜、藍罔市、藍沂田現已死亡），於民國87年7月15日，以
    祭祀公業藍引管理人丑○○等（即自訴人等）為被告，向台
    灣板橋地方法院民事庭提起確認派下權存在之訴，主張渠等
    為藍首之後代，請求列為祭祀公業藍引派下員。訴訟進行中
    ，被告因見自訴人所提出之藍引公派下通訊錄暨祭墓輪值表
    所載譜系表中有祭祀主祭人（俗稱爐主）輪值年數，乃基於
    不法徼倖致勝之意圖，竟仿造其格式，另行偽造一份被告族
    系之譜系（輪值）表先後於88年1月6日呈交台灣板橋地方法
    院民事庭承審法院，於92年5月23日呈交本院民事庭承審法
    院，誣指係自訴人所製作，足以生損害於自訴人、祭祀公業
    藍引與司法之正確性，因認被告辛○○、乙○○（已於94
    年12月17日死亡）、己○○、壬○○、戊○○（民國28年12
    月24日出生）、庚○○、藍沂田（已於94年3月9日死亡經原
    判決自訴不受理確定）均涉有刑法第216條、第210條之行使
    偽造私文書、第214條之使公務員登載不實文書罪嫌云云。
二、本件自訴人丑○○、癸○○、丙○○、丁○○、戊○○（民
    國31年12月10日出生）認被告辛○○、乙○○（已於94年12
    月17日死亡）、己○○、壬○○、戊○○（民國28年12月24
    日出生）、庚○○、同案被告藍沂田（已死亡）涉犯上開行
    使偽造私文書及使公務員登載不實文書犯行係以被告辛○○
    等人雖提起請求確認派下權存在訴訟，惟提不出其等為藍引
    後代子孫之原始證據，且據祭祀公業藍引補列後系統表之內
    容，藍榮守已註明「絕嗣」，足見藍榮守無後代，是知被告
    辛○○等人於88年1月6日及92年5月23日先後在台灣板橋地
    方法院民事庭及本院民事庭提出之列有被告辛○○等人為派
    下員之藍引公派下（羅東地區）譜系表，係其等所偽造為其
    論據。訊之被告辛○○、己○○、壬○○、戊○○（民國28
    年12月24日出生）、庚○○均堅詞否認有上開偽造私文書及
    使公務員登載不實文書犯行，均辯稱上開譜系表係丑○○所
    製作云云。經查：
（一）被告辛○○、乙○○、己○○、壬○○、戊○○（民國28
      年12月24日出生）、庚○○、同案被告藍沂田及案外人藍
      榮遜因藍引祭祀公業管理人即自訴人丑○○、癸○○、丙○○、丁○○、戊○○（民國31年12月10日出生）等人向
      台北市內湖區公所申報公告之祭祀公業藍引補列之派下員
      名冊、系統表、補列後派下員名冊未將其等列為派下員，
      被告辛○○等人遂對上訴人即自訴人丑○○、癸○○、丙○○，丁○○、戊○○（民國31年12月10日出生）提起民
      事訴訟請求確認派下權存在，並於上開事件審理時，先後
      於88年1月6日向台灣板橋地方法院民事庭及於92年5月23
      日向本院民事庭提出藍引之子藍奢第四房下列「秋金」、
      「秋福」、「秋富」、「沂田」、「田塗」、「萬安」、
      「阿乾」、「阿俊」為藍引之四子藍奢房系派下子孫之藍
      引公派下（羅東地區）譜系表（詳如附件所示），以為被
      告辛○○、乙○○、己○○、壬○○、戊○○（民國28
      年12月24日出生）、庚○○、同案被告藍沂田及案外人藍
      榮遜為祭祀公業藍引派下員之證據各情，已據被告辛○○
      、己○○、戊○○供述在卷，並有台北市內湖區公所94
      年1月19日北市湖民字第09430119200號函送之台北市內湖
      區公所公告（92年8月26日）、祭祀公業藍引補列部分之
      派下員名冊、系統表、補列後派下員名冊及附件所示之藍
      引公派下（羅東地區）譜系表（見原審卷 (一)第12頁）
      在卷可稽。
（二）被告辛○○、己○○、壬○○、戊○○、庚○○則均辯稱
      ：「…輪值表是82年9月26日下午兩點在台北市○○○路○
      段山地門餐廳開會時是丑○○拿給我的，不是假的…」（
      見原審卷（一）第83頁，辛○○）、「…是那天開會，自
      訴人丑○○拿出來的，我們當天拿到什麼就原封拿出來，
      我們沒有加工，藍英雪交給律師在訴訟中提出…」（見原
      審卷（一）第239頁，辛○○）、「…（這個是訴訟的時
      候你拿給律師？）是的。我在山地門餐廳開會時自訴人丑
      ○○拿給我的…」（見原審卷（二）第12頁，辛○○）、
      「…是辛○○開會拿回來給我…」（見原審卷（一）第83
      頁，己○○）、「…我弟弟辛○○拿給我，在訴訟的時候
      拿給律師，證明我們的權利…」（見原審卷（二）第16頁
      ，己○○）、「…是辛○○開會拿回來給我…」（見原審
      卷（一）第83頁，壬○○）、「我不識字，不是我做的…
      」（見原審卷（二）第16頁，壬○○）、「…不是我做的
      ，是辛○○講我們才知道，我們在板橋的時候是一起打訴
      訟…」（見同上卷同頁，戊○○）、「…不是我拿出來的
      ，我是我哥辛○○拿出來。我有看過…」（見同上卷同頁
      ，庚○○）等詞，均否認上開譜系表係其等為圖勝訴而偽
      造提出法院，證人藍英雪（藍引祭祀公業長房子孫）亦到
      庭證稱：「…第十三代（藍引）的四房藍奢很早就去世，
      由二房及五房各出一個兒子來繼承，二房由藍榮首來繼承
      ，五房是藍傳厚（后）來繼承…我在祖譜裡面有看過四房
      裡面有秋福這個名字…堂叔藍阿樹告訴我說辛○○是四房
      的堂哥…（提示原審卷 (一)第39頁證三之譜系表，此份
      譜系表當場有無看過？）有看過，而且藍阿樹還有一本小
      小薄薄的簿子，他們二之二房的人應該都有。上面有寫輪
      值表，96年一次、86年一次。這個我那時候看的時候才覺
      得奇怪，怎麼辛○○他們怎麼24年才輪值一次…（此份是
      否在山地門會議的時候由自訴人丑○○發給你的？）這個
      我不記得。我應該最多是在牆壁上看到，自訴人丑○○不
      可能拿給我，因為那時候我跟他不熟，他才加進來沒多久
      …」（見原審卷（二）第6頁至第9頁院）等語。
（三）然而自訴人丑○○、癸○○均指稱：「…輪值表是藍朝全
      、藍火爐做的，是由二房輪值，而且與五大房祭祀公業藍
      引補列後系統表無關…我不知道被告所提出的輪值表是何
      人在輪值」（見原審卷（一）第86頁，丑○○）、「…被
      告他假冒我們藍引…」（見原審卷（一）第239頁，丑○○）、「…第二房與全部派下員大會毫無關係，再者二房
      人手均有一本，沒有必要重複影印譜系表給其他無關的人
      員看…」（見原審卷（二）第126頁，丑○○）、「…自
      訴人所提出的輪值表是宜蘭的藍引公墓的輪值表，與五大
      房祭祀公業藍引補列系統表無關…」（見原審卷（一）第
      86頁，癸○○）、「…我從來沒有看過系統表（譜系表之
      誤）…」（見原審卷（一）第141頁，癸○○）等詞，且
      依據祭祀公業藍引管理人即自訴人丑○○向台北市內湖區
      公所申請公告之祭祀公業藍引補列部分之派下員名冊、系
      統表、補列後派下員名冊，藍引派下五房，長子藍宗，次
      子藍悅，三子藍士星，四子藍士奢，五子藍士員，藍悅之
      四男藍榮守及藍士員之長男藍傳后入嗣藍士奢，而藍榮守
      、藍傳后均註記「絕嗣」，又82年9月26日下午2時在台北
      市○○○路○段99號山地門花藝餐廳召開之藍引派下員第
      六次大會應係全體派下員大會，此由開會通知書上祭祀公
      業管理人為戊○○（長房）、藍來發（長房）、丑○○（
      二房）、藍志賢（五房）自明，有開會通知影本一紙（見
      原審卷（一）第134頁）及祭祀公業藍引補列後系統表在
      卷足稽，被告辛○○所指自訴人丑○○發給所有與會長房
      至五房派下員之譜系表僅列藍引二子－藍悅，四子藍奢之
      派下員，有附件所示之藍引公派下（羅東地區）譜系表影
      本（見原審卷 (一)第12頁）在卷可稽，顯不合常理，又
      證人藍英雪係證稱：「…這個我不記得。我應該最多是在
      牆壁上看到，自訴人丑○○不可能拿給我…」等詞，與被
      告辛○○上述所供自訴人丑○○發給與會派下員之詞亦有
      出入，是上開譜系表是否確系自訴人丑○○於82年9月26
      日下午2時在台北市○○○路○段99號山地門花藝餐廳召開
      之藍引派下員第六次大會時發給與會派下員非無疑異。惟
      查刑法第210條偽造私文書罪所指之偽造，專指有形之偽
      造，亦即無制作權人冒用他人名義制作該文書，或加工於
      他人尚未完成之文書而完成之行為，其制作名義人及文書
      內容皆出於虛構為其構成要件；換言之，偽造之文書，必
      其內容不實，又足以辨別係以他人之名義所制作，始足構
      成犯罪。如以自己名義制作文書，或自己本有制作權，縱
      有不實之記載，或僅有不實之內容，而無制作名義人，不
      能辨識究係以何人之名義所制作，除有特別規定成立其他
      罪名者（如刑法第213條至第215條）外，均難論其係偽造
      之文書。而本件自訴人丑○○等人指控被告辛○○等人偽
      造提出之譜系表，無造報人或申報人之制作名義人，不能
      辨識究係以何人之名義所制作，自非屬刑法第210條之偽
      造私文書，從而被告辛○○等人向台灣板橋地方法院、本
      院提出行使該譜系表，自與刑法第216條、第200條之行使
      造私文書罪犯罪構成要件不符。
（四）至於刑法第214條之使公務員登載不實罪，須一經他人之
      聲明或申報，公務員即有登載義務，並依其所為之聲明或
      申報予以登載，而屬不實事項者，始足構成，若其所為聲
      明或申報，公務員尚須為實質審查，以判斷其真實與否，
      始得為一定記載者，即非本罪所稱之使公務員登載不實，
      縱令以偽造之文件提出法院，不過就此提供為有利於己之
      證據資料，至其採信與否，尚有待於法院之判斷，自不能
      將之與「使公務員登載不實」同視，最高法院著有73年台
      上字第1710號判例可資參照，從而本件自訴人丑○○等人
      指述被告辛○○等人於前揭請求確認派下權存在民事訴訟
      中，先後於88年1月6日向台灣板橋地方法院民事庭，於92
      年5月23日向本院民事庭提出彼等偽造之藍引公派下（羅
      東地區）譜系表，因法院需調查以判斷其真實性，是被告
      辛○○等人被訴之此部分犯行即與刑法第214條使公務員
      登載不實文書罪之犯罪構成要件不符。
（五）上訴人即自訴人丑○○等聲請再訊問證人藍英雪及82年9
      月26日參加派下員大會之藍連福等49人以證明自訴被告等
      所提出民事庭之譜系表為偽造之事實，因事實已明，核無
      必要，併此明。
    綜上論述，自訴人丑○○等人所舉之證據尚不足以證明被告
    辛○○等人均有所指述之行使偽造私文書、使公務員登載不
    實文書犯行。此外又查無其他積極證據足資證明被告辛○○
    等人有何自訴人所指行使偽造私文書、使公務員登載不實文
    書犯行，被告辛○○等人犯罪即屬不能證明，揆諸前開法條
    判例之說明，依法自應諭知被告辛○○、己○○、壬○○、
    戊○○（民國28年12月24日出生）、庚○○均無罪之判決。
    原審因而諭知被告辛○○、己○○、壬○○、戊○○等均無
    罪之判決，核無不當。自訴人上訴意旨仍執前詞認被告有偽
    造文書之犯行，指摘原判決關於上開部分不當，為無理由，
    此部分上訴，應予駁回。被告壬○○、己○○、戊○○經合
    法傳喚均無正當理由不到庭，爰不待其陳述逕行判決。
三、不受理部分：
（一）按被告死亡者，應諭知不受理之判決，並得不經言詞辯論
      為之，又自訴程序，除本章有特別規定外，準用第246、
      第249條及前章第二節、第三節關於公訴之規定，刑事訴
      訟法第30 3條第5款、第307條、第343條分別定有明文。
（二）經查：被告乙○○已於94年12月17日死亡，有財團法人羅
      東聖母醫院死亡證明書影本在本院卷可稽，揆諸前揭規定
      ，自應將原判決關於被告乙○○部分撤銷改判，另為不受
      理判決之諭知，並不經言詞辯論而為判決。
貳、反訴部分：
一、反訴意旨略以：反訴被告即自訴人丑○○提出之藍引公派下
    通訊錄暨祭墓輪值表，及附件所示之譜系輪值表，係反訴被
    告丑○○製作之文書，與反訴人即被告辛○○等人無關，上
    開譜系輪值表，且係反訴被告丑○○製作持有，於82年9月
    26日召開祭祀公業藍引派下員大會時所分發，業經證人藍英
    雪於本院93年度重上更 (一)字第64號確認派下權存在事件
    之93年7月26日準備程序期日結證在案，反訴被告丑○○、
    癸○○、丙○○、丁○○、戊○○（民國31年12月10日生）
    誣指反訴人辛○○等人偽造文書，即屬誣告，因認反訴被告
    丑○○、癸○○、丙○○、丁○○、戊○○（民國31年12月
    10 日生）均涉犯刑法第169條第1項之誣告罪嫌云云。
二、程序部分
    自訴人於辯論終結前，喪失行為能力或死亡者，得由第319
    條第1項所列得為提起自訴之人，於一個月內聲請法院承受
    訴訟；如無承受訴訟之人或逾期不為承受者，法院應分別情
    形，逕行判決或通知檢察官擔當訴訟，又反訴，準用自訴之
    規定，刑事訴訟法第332條、第339條分別定有明文，而前揭
    所規定之一個月期間，性質上非屬不變期間，僅於無承受訴
    訟人或逾期不為承受時，法院可分別情形，逕行判決或通知
    檢察官擔當訴訟而已，如已逾一個月期間，而法院尚未依該
    規定為判決時，應仍許得提起自訴之人聲請承受訴訟，自不
    因逾期聲請即使其喪失承受訴訟權。查本件原提起反訴人藍
    沂田已於94年3月9日死亡，有財團法人羅許基金會羅東博愛
    醫院死亡證明書影本（原審卷 (二)第41頁）可稽，其子甲○○（一親等直系血親卑親屬）於94年5月30日原院審理時
    當庭聲請承受本件反訴，乙○○於94年12月17日死亡，有戶
    籍登記謄本可稽，由其子子○○具狀承受反訴部分之訴訟，
    經核尚無不合，依首揭法條之規定，均應准許。
三、實體部分
（一）按犯罪事實應依證據認定之，無證據不得認定其犯罪事實
      ；又不能證明被告犯罪者，應諭知無罪之判決，刑事訴訟
      法第154條第2項、第301條第1項分別定有明文。又按誣告
      罪之成立，以犯人明知所訴虛偽為構成要件，若誤認有此
      事實，或以為有此嫌疑，自不得遽指為誣告；所訴之事實
      未能積極的證明為虛偽，則只能以證據不充分之故，為被
      誣告人未予判罪之原因，自不能據以推定告訴人所訴為誣
      告。最高法院20年上字第717號、20年上字第307號判例參
      酌。
（二）本件反訴人辛○○、乙○○（已死亡，由子○○承受訴訟
      ）、己○○、壬○○、戊○○（民國28年12月24日出生）
      、庚○○、藍沂田（已死亡，由甲○○承受訴訟）認反訴
      被告丑○○、癸○○、丙○○、丁○○、戊○○（民國31
      年12月10日出生）涉犯上開誣告犯行，係以附件之輪值表
      是反訴被告丑○○於開會時當場發給在場之每位派下員，
      此已經證人藍英雪於93年7月26日本院93年度重上更（一
      ）第64號案之準備程序時陳述明確，並有開會之錄音帶、
      錄音譯文、開會通知單，祭祀公業藍引第六次派下員大會
      會議紀錄及反訴被告丑○○製作而向台北市內湖區公所申
      報之祭祀公業藍引補列後系統表足證被告辛○○等人是藍
      引第四房之派下員，且此亦經本院91年度重上字第192號
      判決確認反訴人對祭祀公業藍引之派下權存在，有本院91
      年度重上字第192號判決可稽等為依據。訊據反訴被告丑
      ○○、癸○○、丙○○、丁○○、戊○○（民國31年12月
      10日出生）均堅詞否認有誣告犯行，反訴被告丑○○辯稱
      ：「…辛○○所提出的輪值沒有看過，也不是我做的，自
      訴狀所附證據二之輪值表是藍朝全、藍火爐做的，是由二
      房輪值，而且與五大房祭祀公業藍引補列後系統表無關…
      我不知道被告（指反訴人）所提出的輪值表是何人在輪值
      …」（見原審卷（一）第85、86頁），反訴被告癸○○辯
      稱：「…自訴人所提出的輪值表是宜蘭的藍引公墓的輪值
      表，與五大房祭祀公業藍引補列系統表無關…」（見同上
      卷第86頁）、「…我從來沒有看過系統表（譜系表之誤）
      …」（見同上卷第141頁），反訴被告丙○○辯稱：「…
      同前面兩位陳述相同…」（見同上頁同頁），反訴被告丁○○辯稱：「…同前面兩位被告陳述相同…」（見同上卷
      同頁），反訴被告戊○○辯稱：「我否認我有誣告，我沒
      有作假…」（見同上同卷同頁）等語。
（三）經查：
（1）雖然反訴人辛○○指稱：「…輪值表是82年9月26日下午2
     點在台北市○○○路○段山地門餐廳開會時是丑○○拿給我
     的，不是假的…」（見原審卷（一）第83頁）、「…是那
     天開會，自訴人丑○○拿出來的，我們當天拿到什麼就原
     封拿出來，我們沒有加工，藍英雪交給律師在訴訟中提出
     …」（見原審卷（一）第239頁）等語，而證人藍英雪於93
     年7月26日本院93度重上更 (一)字第64號確認派下權存在
     事件準備程序時具結證稱：「…我是在82年9月26日內湖開
     會時，二房的人包括丑○○說，辛○○是四房的子孫…（
     提示譜系表，當時丑○○提出的是否為這張表？是譜系表
     還是輪值表？）我記得當初丑○○提出來的就是這張譜系
     表，我是在牆上看到這張表，當初我看到這張表時，發現
     這張表有記載二房藍悅以下各子孫，及四房藍奢以下之子
     孫，但藍奢底下應該再分藍首及藍傳后，但該表卻漏了藍
     傳后這房…」（原審卷 (一)第172頁反面、第172頁）等詞
     ，於原審則證稱：「第十三代（藍引）的四房藍奢（第十
     四代）很早就去世，由二房及五房各出一個兒子來繼承，
     二房由藍榮首來繼承，五房是藍傳厚（后）來繼承…我在
     祖譜裡面有看過四房裡面有秋福這個名字…堂叔藍阿樹告
     訴我說辛○○是四房的堂哥…（提示原審卷 (一)第39頁證
     三之譜系表，此份譜系表當場有無看過？）有看過，而且
     藍阿樹還有一本小小薄薄的簿子，他們二之二房的人應該
     都有。上面有寫輪值表，96年1次、86年1次。這個我那時
     候看的時候才覺得奇怪，怎麼辛○○他們怎麼24年才輪值
     一次…（此份是否在山地門會議的時候由自訴人丑○○發
     給你的？）這個我不記得。我應該最多是在牆壁上看到，
     自訴人丑○○不可能拿給我，因為那時候我跟他不熟，他
     才加進來沒多久…」等語（見原審卷（二）第6頁至第9頁
     ），與反訴人辛○○上述所供反訴被告丑○○發給與會派
     下員之詞有出入，且依據祭祀公業藍引管理人即自訴人丑
     ○○向台北市內湖區公所申請公告之祭祀公業藍引補列部
     分之派下員名冊、系統表、補列後派下員名冊，藍引派下
     五房，長子藍宗，次子藍悅，三子藍士星，四子藍士奢，
     五子藍士員，藍悅之四男藍榮守及藍士員之長男藍傳后入
     嗣藍士奢，而藍榮守、長男藍傳后均註記「絕嗣」，又82
     年9月26日下午2時在台北市○○○路○段99號山地門花藝餐
     廳召開之藍引派下員第六次大會應係全體之派下員大會，
     此由開會通知書上祭祀公業管理人為戊○○（長房）、藍
     來發（長房）、丑○○（二房）、藍志賢（五房）自明，
     有開會通知影本一紙（原審卷 (一)第134頁）及祭祀公業
     藍引補列後系統表在卷足稽，反訴人辛○○所指稱反訴被
     告丑○○發給所有與會長房至五房派下員之譜系表僅列藍
     引二子－藍悅，四子藍奢之派下員，有附件所示之藍引公
     派下（羅東地區）譜系表影本（原審卷 (一)第12頁）在卷
     可稽，顯不合常理，是上開譜系表是否確系反訴被告丑○○於82年9月26日下午2時在台北市○○○路○段99號山地門
     花藝餐廳召開之藍引派下員第六次大會時發給與會派下員
     非無疑異。
（2）又所提出之錄音帶及錄音譯文，反訴人辛○○指稱係82年
     9月26日下午2時在台北市○○○路○段99號山地門花藝餐廳
     召開之藍引派下員第六次大會由藍英雪所錄製，證人藍英
     雪亦證述上開錄音帶確係其於前揭開會時所錄製及提供予
     反訴人辛○○，並表示譯文內丑○○部分係反訴被告丑○○當時開會時所言，惟為反訴被告丑○○所否認，經原審
     將上開錄音帶送內政部警政署刑事警察局鑑定結果，因上
     開錄音帶係82年間錄製，距今十餘年，不符鑑驗要求，無
     法進行聲紋比對鑑定，有內政部警政署刑事警察局94年3月
     25日刑鑑字第0940044641號函可稽（見原審卷 (一)第210
     頁），而上開錄音帶於前述本院93年度重上更 (一)字第64
     號確認派下權存在事件中再函送法務部調查局鑑定結果：
     「一、錄音帶係開會場所錄製，錄音內容有吵雜聲，歉難
     鑑析是否出自丑○○聲音。二、錄音帶轉速在4分3秒（譯
     文第1頁第13行對話內容『我名冊…』與『來來來』之間）
     、4分32秒（第1頁第13行『可以委託後…』）、6分58 秒
     （第2頁第12行『名字寫在黑板』後）、10分47秒（第2頁
     第17行『現在換第二房』後等處有中斷情形。」，有法務
     部調查局93年11月4日調科參字第09300434490號鑑定通知
     書影本在卷可稽（見原審卷 (一)第165頁），而經以螢光
     筆標出之譯文內容：「…第二段…丑○○：這依照規定是
     連選連任…如果要派一人，看四房要推選何人？是依一房
     權利，各房去推選…。藍樹：這四房算倒房…丑○○：他
     們現在人也很多……第三段…丑○○：羅東我比較知詳，
     因為以前那一房藍引生有五個兒子，第四房叫藍奢，藍奢
     不幸未娶即身亡，所以第二房最後一個兒子去他家入嗣，
     入嗣者叫藍首，藍首這一房目前為止他們還有很多人，他
     們還有繼續在拜…第四段…（丑○○：羅東的宗親，你是
     說你一房，他們說你半房，你有贊同嗎？）辛○○：這不
     是贊同不贊同的問題…」等，亦有譯文1份（見原審卷 (
     一)第128頁至第130頁）在卷可稽，由上譯文內容可知，對
     於四房藍奢是否僅由二房之子藍首單獨入嗣，祭祀公業藍
     引派下員其他各房尚有爭議，衡諸常情，二房子孫即反訴
     被告丑○○鮮少會製作僅列藍引二子－藍悅，四子藍奢之
     派下員，其中第十三世之藍奢下列之第十四世派下員僅有
     藍首一人之藍引公派下（羅東地區）譜系表而發給所有與
     會派下員，何況82年9月26日下午2點在台北市○○○路○段
     山地門餐廳召開祭祀公業藍引第六次派下員大會時，反訴
     被告丑○○為大會司儀，且當時僅為二房管理人，此亦據
     證人藍英雪、反訴被告丑○○陳明在卷，足見反訴被告丑
     ○○亦無權製作上開除二房以外其他房系－四房派下員之
     譜系表。
（3）至於本院91年度重上字第192號請求確認派下權存在事件，
     法院以反訴人即被告乙○○、壬○○、己○○、戊○○（
     民國28年12月24日生）、辛○○、庚○○、同案被告藍沂
     田、案外人藍福全、子○○（均為藍榮遜之繼承人）就所
     主張其等為藍引之直系血親卑親屬一節，已盡舉證責任，
     反訴被告即自訴人癸○○、丙○○、戊○○（民國31年12
     月10日生）、丁○○、丑○○否認藍引為反訴人乙○○等
     人之祖先，則未舉反證以實其說，從而，反訴人乙○○等
     人請求確認其等對祭祀公業藍引之派下權存在，為有理由
     ，於92年8月29日判決確認反訴人即被告乙○○、壬○○、
     己○○、戊○○（民國28年12月24日生）、辛○○、庚○○、同案被告藍沂田、案外人藍福全、子○○對祭祀公業
     藍引之派下權存在，其理由雖係以證人藍英雪之證詞而認
     附件之藍引公派下（羅東地區）譜系表係反訴被告丑○○
     於82年9月26日下午2時在山地門花藝餐廳召開之祭祀公業
     藍引派下員第六次大會所提出，然而如前所述，證人藍英
     雪之證詞與反訴人辛○○之指述互有出入，又82年9月26日
     下午2時在山地門花藝餐廳召開之祭祀公業藍引派下員第六
     次大會係全體之派下員大會，反訴被告丑○○為大會司儀
     ，且當時僅為二房管理人，衡諸常情，反訴被告丑○○鮮
     會製作僅列藍引二子－藍悅，四子藍奢之派下員之藍引公
     派下（羅東地區）譜系表，發給所有與會長房至五房派下
     員，且其亦無權製作上開除二房外尚包括其他房系－四房
     派下員之譜系表。從而，是否僅憑證人藍英雪之證詞即足
     認定上開譜系表確系反訴被告丑○○於82年9月26日下午2
     時在召開之祭祀公業藍引派下員第六次大會時發給與會派
     下員即有疑異。而前揭本院91年度重上字第192號判決經反
     訴被告丑○○等人提起上訴，業經最高法院於93年5月6日
     以93年度台上字第901號廢棄原判決，發回本院審理中，尚
     未確定，亦據反訴人辛○○、反訴人共同代理人陳述在卷
     ，並有最高法院93年度台上字第901號判決（見原審卷 (二
     )第29頁至第33頁）可稽（上開事件經本院民事庭判決反訴
     人勝訴後，反訴被告提起上訴，尚未確定，經本院調閱上
     開事件審認無誤）。
（四）綜上論述，反訴人是否確為祭祀公業藍引派下子孫尚屬不
      明，雖系爭譜系表無製作名義人而不成立偽造文書犯行，
      惟是否係反訴被告丑○○交予反訴人者，亦非無疑，尚難
      遽認反訴被告捏造不實之事項而誣指反訴人犯罪，自不得
      僅因所憑之證據不足以證明反訴人辛○○等人有行使偽造
      私文書及使公務員登載不實文書犯行，即認反訴被告丑○○等人有誣告之故意，此外又查無其他積極證據足資證明
      反訴被告丑○○等人有何反訴人辛○○等人所指誣告犯行
      ，原審因而以反訴被告丑○○等人犯罪即屬不能證明，揆
      諸前開說明，依法自應諭知反訴被告丑○○、丙○○、癸○○、丁○○、戊○○（民國31年12月10日出生）均無罪
      之判決，核無不當，反訴人上訴意旨仍執陳詞認反訴被告
      有誣告犯行云云指摘原判決關於此部分不當，為無理由，
      應予駁回。
據上論斷，應依刑事訴訟法第369條第1項前段、第364條、第368
條、第343條、第371條、第303條第5款、第307條，判決如主文
。
中    華    民    國    95    年    6    月    13    日
                  刑事第六庭    審判長法  官  林堭儀
                                      法  官  王炳梁
                                      法  官  莊謙崇
以上正本證明與原本無異。
如不服本判決，應於收受送達後十日內向本院提出上訴書狀，其
未敘述上訴之理由者並得於提起上訴後十日內向本院補提理由書
（均須按他造當事人之人數附繕本）。
                                      書記官  林旻弘
中    華    民    國    95    年    6     月    13    日


司法院資訊處製作；財團法人民間司法改革基金會備份。
